臺灣高等法院刑事判決
110年度上訴字第113號
上  訴  人  臺灣桃園地方檢察署檢察官
上  訴  人  
即  被  告  鄭宇良  （原名鄭皓明）





上列上訴人等因被告詐欺等案件，不服臺灣桃園地方法院108年
度訴字第891號，中華民國109年10月29日第一審判決（起訴案號
：臺灣桃園地方檢察署108年度偵字第11671、20054、24669號、
108年度偵緝字第1614號），提起上訴，本院判決如下：
    主  文
原判決撤銷。
丙○○犯三人以上共同以電子通訊對公眾散布而犯詐欺取財未遂罪
，累犯，處有期徒刑捌月。又犯三人以上共同以電子通訊對公眾
散布而犯詐欺取財未遂罪，共柒罪，均累犯，均處有期徒刑柒月
。應執行有期徒刑壹年。
    犯罪事實
一、宋展恩（綽號「小樂」，業經本院另案審結）前已有詐欺取
    財之前科紀錄，詎仍不知悔改，為圖暴利，基於發起犯罪組
    織之犯意，自民國107年11月間某日起，以桃園市○○區○○○街
    00號為據點，發起三人以上，以實施詐術為手段，具有持續
    性及牟利性之結構性組織（下稱本案機房）。本案機房之運
    作模式，係機手持下載「Bria Mobile：VoIP Softphone」A
    PP之平板上網，輸入VOS業者提供之帳號密碼，VOS業者會對
    加拿大、美國之電話用戶隨機發送「中國大使館你好，你有
    一封訊息尚未領取，已達多天，將於今日到1期，如需查詢
    請按1」之罐頭語音訊息，被害人若按1，電話將被導入至機
    手持用之平板電腦由第一線機手接聽，第一線機手假冒中華
    人民共和國之大使館人員，向被害人謊稱其涉入人頭帳戶案
    件，需轉由公安單位處理，然後將電話轉給第二線機手，第
    二線機手則假冒大陸地區公安局人員，先以受理報案名義取
    得被害人大陸地區身分證字號，然後輸入「qq.ip138.com/i
    dsearch」網頁查詢被害人性別、出生年月日、省籍，藉以
    取信被害人，並由其他網路上之系統商製作假公文嚇唬被害
    人，之後再要求被害人下載Skype或WhatsApp以便聯繫，再
    要求被害人匯款至安全監管帳戶，所謂安全監管帳戶由水房
    （意指將騙到匯入的錢，透過不同帳號，輾轉匯出提領洗錢
    之機房）提供，通常是開立於香港之銀行帳戶，被害人匯款
    後話務機房會要求其將匯款單影像以Skype或WhatsApp回傳
    確認並通知水房，之後再由宋展恩以Skype與水房人員約定
    地點取回贓款，每一筆被害人匯款，水房會抽取15％之報酬
    。
二、關於本案機房成員之加入經過及分工：
  ㈠宋展恩發起本案機房後，知悉林永星（綽號「小德」，業經
    本院另案審結）具備以電信機房行詐欺犯罪之相關經驗，且
    經濟狀況不佳，便於107年11月初徵詢林永星是否願意加入
    本案機房，提供經驗以賺取報酬，林永星即基於參與犯罪組
    織之犯意加入本案機房。而林永星加入本案機房後，除提供
    電信詐欺機房營運之相關經驗外，平均每週一次至本案機房
    現場巡視，交代宋展恩之指示或傳達機房內成員之意見予宋
    展恩，時而購買機房內成員所需食物或供機房為詐欺犯罪所
    用之行動電話與SIM卡、網卡等物品。
  ㈡宋展恩繼於107年11月間找袁正浩（綽號「阿浩」、「浩哥」
    ，業經原審判處應執行有期徒刑1年2月確定）加入本案機房
    ，袁正浩即基於參與犯罪組織之犯意加入本案機房，並負責
    承租上址桃園市○○區○○○街00號為本案機房之據點，而袁正
    浩係聽從宋展恩之指示，負責管理本案機房中第一線機手之
    工作，並管理供詐欺所用之電腦設備及所有人員之生活起居
    。
  ㈢宋展恩又於107年11月間找謝立澄（綽號「大順」，業經本院
    另案審結）、武永宏（綽號「小武」，業經原審判處應執行
    有期徒刑1年確定）加入本案機房，其二人即基於參與犯罪
    組織之犯意加入本案機房，擔任第一線機手。
  ㈣宋展恩復於107年11月間找張武一（綽號「餅乾」，業經本院
    另案審結）、林彬鴻（綽號「阿彬」，業經原審判處應執行
    有期徒刑1年確定）、陳家興（綽號「阿興」，業經原審判
    處應執行有期徒刑1年確定）加入本案機房，其三人即基於
    參與犯罪組織之犯意加入本案機房，擔任第一線機手。
  ㈤宋展恩再於107年12月間找游家丞（綽號「和尚」，業經原審
    判處應罪刑確定）加入本案機房，游家丞即基於參與犯罪組
    織之犯意加入本案機房擔任第一、二線機手及協助袁正浩管
    理本案機房現場。
  ㈥林永星找彭志中（綽號「阿中」、「中哥」，業經本院另案
    審結）、李昇翰（經原審法院另行審理中）於107年12月間
    ，加入本案機房，其二人即基於參與犯罪組織之犯意加入本
    案機房擔任第二線（兼第三線）機手。
  ㈦彭志中則找丙○○、詹文進（綽號「小六」，業經原審判處應
    執行有期徒刑1年確定）於107年12月下旬某日加入本案機房
    ，其二人即基於參與犯罪組織之犯意，於本案機房擔任第二
    線（兼第三線）機手。
  ㈧游家丞則於108年1月間某日，找李妮娜加入本案機房，李妮
    娜即基於參與犯罪組織之犯意（業經原審判處免刑確定），
    自108年1月間某日起加入本案機房。而李妮娜係為袁正浩管
    理供詐欺所用之電腦設備，尚在學習階段。
三、宋展恩發起犯罪組織，而林永星、謝立澄、彭志中、張武一
    與袁正浩、游家丞、詹文進、武永宏、林彬鴻、陳家興、李
    妮娜、李昇翰、丙○○先後加入犯罪組織後，共同意圖為自己
    不法所有，基於三人以上共同以電子通訊對公眾散布而犯詐
    欺取財之犯意聯絡，於108年1月1日起至同年月9日晚間，在
    桃園市○○區○○○街00號之本案機房內，以上開運作模式著手
    詐欺在加拿大之臺灣地區人民乙○○、甲○○及大陸地區人民龔
    奕凡、侯高嵐、楊駿飛、劉靜璇、王馨、孫玉潔（共8人）
    ，然均未得逞。
四、嗣於108年1月9日晚間，警方持臺灣桃園地方法院核發之108
    年聲搜字第23號搜索票至桃園市○○區○○○街00號外，因有跡
    象認該址內已有滅證及逃竄之情況，認有刑事訴訟法第146
    條第1項但書所所規定之「急迫之情形」，即持搜索票入內
    搜索而查獲，並當場逮捕袁正浩、張武一、詹文進、游家丞
    、林彬鴻、謝立澄、武永宏、彭志中、陳家興、李妮娜，且
    扣得宋展恩出資購入供本案機房犯罪所用如附表所示之物（
    與本案犯罪無關者不贅載）及李昇翰之國民身分證與丙○○之
    健保卡，然李昇翰、丙○○趁隙逃逸。而因本案機房已破獲，
    足認宋展恩知悉機房遭破獲後24小時內其所持有之證據有偽
    造、變造、湮滅或隱匿之虞，警方再持臺灣桃園地方檢察署
    檢察官核發之拘票及上開搜索票，並依檢察官之指揮，至宋
    展恩位在桃園市○○區○○○街000號住處，於108年1月10日凌晨
    1時24分許，將宋展恩拘提到案。另亦足認林永星知悉機房
    遭破獲後24小時內其所持有之證據有偽造、變造、湮滅或隱
    匿之虞，警方再持檢察官核發之拘票，於108年1月22日將林
    永星拘提到案。
五、案經桃園市政府警察局桃園分局報請臺灣桃園地方檢察署檢
    察官偵查起訴，及內政部警政署刑事警察局移請同署檢察官
    移送併辦。　　
    理  由
壹、證據能力：
一、組織犯罪防制條例第12條第1項中段規定：「訊問證人之筆
    錄，以在檢察官或法官面前作成，並經踐行刑事訴訟法所定
    訊問證人之程序者為限，始得採為證據。」此為刑事訴訟關
    於證據能力之特別規定，較諸刑事訴訟法證據章有關傳聞法
    則之規定嚴謹，且組織犯罪防制條例迭經修正，均未修正上
    開規定，自應優先適用（最高法院108年度台上字第3753號
    判決意旨參照）。查本案上訴人即被告丙○○（下稱被告）涉
    犯組織犯罪防制條例部分（理由詳下述），而經本院採認之
    證人即共犯宋展恩、林永星、彭志中、謝立澄、張武一、袁
    正浩、武永宏、李妮娜、陳家興、林彬鴻、游家丞、詹文進
    等筆錄，皆已踐行訊問證人之程序，有相關證人具結結文存
    卷可查（見臺灣桃園地方檢察署108年度偵字第2743號卷，
    下稱偵2743卷，卷一第106至111頁，卷二第2至8、61至63、
    86至90、114至116、139至142、165至168、169至172、173
    至176頁，卷三第73至75、81至83、89至92、96至98、106至
    109、119至124頁，卷四第98至100、118至121、122至125、
    146至148頁；同署108年度偵字第3913號卷，下稱偵3913卷
    ，卷一第194至200頁），是上開證人之偵訊筆錄，自有證據
    能力。　
二、按被告以外之人於審判外之陳述，雖不符刑事訴訟法第159
    條之1至第159條之4之規定，而經當事人於審判程序同意作
    為證據，法院審酌該言詞陳述或書面陳述作成時之情況，認
    為適當者，亦得為證據。又當事人、代理人或辯護人於法院
    調查證據時，知有第159條第1項不得為證據之情形，而未於
    言詞辯論終結前聲明異議者，視為有前項之同意，同法第15
    9條之5亦有明定。查本件檢察官、被告就本判決下列關於加
    重詐欺取財未遂犯行部分所引被告以外之人於審判外陳述之
    證據能力均不予爭執，迄至言詞辯論終結，亦未對該等證據
    之證據能力聲明異議（見本院卷第86至96、119至128頁），
    本院審酌該些供述證據作成時，核無違法取證或其他瑕疵，
    認為以之作為本案之證據屬適當，自有證據能力。其餘資以
    認定被告犯罪事實之非供述證據，均查無違反法定程序取得
    之情形，依刑事訴訟法第158條之4反面規定，亦具證據能力
    。
貳、實體方面：
一、認定犯罪事實所憑之證據及理由：
　㈠上開事實，業據被告丙○○於原審及本院審理時均坦承不諱（
    見原審卷二第140頁；本院卷第130頁）；核與證人即共犯宋
    展恩、林永星、謝立澄、張武一、彭志中、袁正浩、游家丞
    、詹文進、武永宏、林彬鴻、陳家興、李妮娜、證人即被害
    人甲○○之父李吉順於警詢及偵訊時之證述、證人即同案被告
    李昇翰於警詢時之證述、證人及被害人乙○○於警詢時之證述
    、證人即被害人甲○○之母方齊於偵訊時之證述大致相符（見
    偵2743卷一第36至39、52至55、61至62、65至66、81至83、
    106至107、109至110、112至115、181至183187至189頁，卷
    二第2至4、6至7、9至12、33至35、37至40、61至62、64至6
    6、86至89、91至93、114至115、117至120、139至141、143
    至145、165至167、169至171、173至175頁，卷三第48至50
    、57至59、73至74、89至91、96至97、106至108、118至123
    、167至168、170頁，卷四第48至50、53至55、63至65、98
    至99、106至108、118至120、122至124、146至147頁；偵39
    13卷一第3至6、9至10、194至200頁；同署108年度偵字第20
    054號卷第7至8頁）；並有台灣大哥大通訊數據上網歷程查
    詢（同案被告林永星部分）、刑事警察局偵查第九大隊本案
    承辦警員出具之職務報告及其所製作本案機房案被害人音檔
    整理表、被告及共犯袁正浩、彭志中、詹文進、林彬鴻、陳
    家興、謝立澄、武永宏就本案機房被害人音檔整理表之辨識
    結果、桃園市政府警察局桃園分局搜索扣押筆錄暨扣押物品
    目錄表（地點：桃園市○○區○○○街00號）、桃園市政府警察
    局桃園分局搜索扣押筆錄暨扣押物品目錄表（地點：桃園市
    ○○區○○○街00○0號）、被害人甲○○之父母所提供手機對話擷
    取照片4張、被害人乙○○手機對話擷取照片1張、被告之Face
     Time對話內容擷取照片、共犯林永星之Face Time對話內容
    擷取照片、共犯彭志中手機內與共犯林永星之Face Time對
    話內容擷取照片、被告線上申請Richart數位活儲開戶填寫
    資料查詢及交易明細、電腦登入Google帳號之電腦螢幕翻拍
    照片1張、查獲現場蒐證照片44張在卷可稽（見偵2743卷一
    第4至7、9至13、70至80、116至118頁，卷三第40至47、51
    至56、60至68、143至166、171頁，卷四第51至52、58至62
    、68至72、109至110、169至174頁；偵3913卷一第24至25頁
    ；同署108年度偵緝字第1614號卷，下稱偵緝卷，第57至66
    頁）；且有如附表所示之物及被告之全民健康保險卡、共犯
    李昇翰之國民身分證各1張扣案可資佐證，足認被告前揭任
    意性自白與事實相符，應可採信。至於被告雖上訴辯稱：彭
    志中僅跟我說是做網路的，我是心不甘情不願的進去本案機
    房工作一語（見本院卷第40、128頁）；然而，被告於偵查
    中業已自白：是彭志中介紹才加入，約好後，他就直接帶我
    到機房，我當下就知道是詐騙機房，且當天彭志中還有帶另
    外1人，但那人當天看了就說不做，機房內固定週末放假，
    彭志中帶來的人於放假時可自由進出等語甚明（見偵緝卷第
    68頁背面），足徵被告經彭志中引薦至上址時，即已知悉該
    處乃詐騙集團機房，卻仍同意參與本案機房，且被告既然乃
    彭志中帶來之人，依上開陳述，即屬於放假時可自由進出本
    案機房者，而彭志中當天帶來之另1人亦可自行決定不參與
    本案機房之運作，由此可見彭志中並無以任何非法手段強迫
    被告配合擔任機手，被告就是否參與本案機房及參與期間長
    短，均可自由決定無誤；且與卷內其他共犯彭志中、袁正浩
    、李妮娜所述本案機房內運作狀況大致相符（見偵2743卷三
    第81、90頁，卷四第146頁背面），而未見任何人宣稱被迫
    或被騙加入本案機房。故其上開辯解，無非是事後推諉卸責
    之詞，不足採信。
  ㈡共同實行犯罪行為之人，在合同意思範圍以內，各自分擔犯
    罪行為之一部，相互利用他人之行為，以達其犯罪之目的者
    ，即應對於全部所發生之結果，共同負責；且共同正犯之成
    立，只須具有犯意之聯絡，行為之分擔，既不問犯罪動機起
    於何人，不必每一階段犯行，均經參與。又共同正犯之意思
    聯絡，原不以數人間直接發生者為限，即有間接之聯絡者，
    亦包括在內，如甲分別邀約乙、丙犯罪，雖乙、丙間彼此並
    無直接之聯絡，亦無礙於其為共同正犯之成立（最高法院28
    年上字第3110號、77年台上字第2135號判決意旨參照）。本
    案機房之運作方式，係由共犯宋展恩擔任負責人，並負責提
    供機房、設備、話術等資源，共犯林永星、袁正浩分別負責
    提供電信詐欺機房營運之相關經驗、至本案機房現場巡視、
    交代被告宋展恩之指示或傳達機房內成員之意見給被告宋展
    恩、購買機房內成員所需食物，或提供機房為詐欺犯罪所用
    之行動電話、SIM卡、網卡、管理詐欺所用之電腦設備及組
    織成員之生活起居，另被告、共犯謝立澄、彭志中、張武一
    、游家丞、武永宏、林彬鴻、陳家興、詹文進、李昇翰則各
    別擔任第一、二、三線話務人員與被害人通話行騙，其等所
    犯三人以上共同以電子通訊對公眾散布而犯詐欺取財未遂犯
    行，於其等各自參與期間，縱非每日皆有撥打電話之行為，
    亦非就各個被害人每次均親自實施電話詐騙，惟其等就上開
    加重詐欺未遂犯行，以上述之分工方式配合行騙，堪認其等
    就各自參與之部分，與犯罪集團其他成員間，應具有相互利
    用之共同犯意，而各自分擔部分犯罪行為。是被告就上開犯
    罪事實欄三所載8次三人以上共同以電子通訊對公眾散布而
    犯詐欺取財未遂犯行，與共犯宋展恩等人間互有犯意聯絡、
    分工合作、互相利用他人行為以達犯罪目的，均為共同正犯
    。
  ㈢綜上所述，本案事證已臻明確，被告上開犯行，堪以認定，
    皆應依法論科。
二、論罪：
　㈠組織犯罪防制條例第2條第1項「本條例所稱犯罪組織，指3 
    人以上，以實施強暴、脅迫、詐欺、恐嚇為手段或最重本刑
    逾5年有期徒刑之罪，所組成具有持續性或牟利性之有結構
    性組織」，藉由防制組織型態之犯罪活動為手段，以達成維
    護社會秩序、保障人民權益之目的，乃於該條例第3 條第1 
    項前段與後段，分別對於「發起、主持、操縱、指揮」及「
    參與」犯罪組織者，依其情節不同而為處遇，行為人雖有其
    中一行為（如參與），不問其有否實施各該手段（如詐欺）
    之罪，均成立本罪。查本案機房係由共犯宋展恩發起，被告
    與共犯林永星、彭志中、謝立澄、張武一、袁正浩、武永宏
    、游家丞、林彬鴻、陳家興、詹文進、李昇翰、李妮娜等人
    所同組，該詐欺集團成員至少為三人以上無訛。而本案機房
    自107年11月起開始運作，係以向民眾詐取財物為目的，組
    織縝密，分工精細，自須投入相當之成本、時間，非為立即
    實施犯罪而隨意組成，足認本案機房之詐欺集團，屬三人以
    上，以實施詐術為手段，所組成具有持續性及牟利性之有結
    構性組織，核與組織犯罪防制條例第2條所定「犯罪組織」
    之構成要件相符。㈡ 
　㈡核被告丙○○所為，均係犯組織犯罪防制條例第3條第1項後段
    之參與犯罪組織罪（僅就上開8次犯行中之「首次」）、刑
    法第339條之4第2項、第1項第2、3 款之三人以上共同以電
    子通訊對公眾散布而犯詐欺取財未遂罪，共8罪。起訴書就
    被告上開所犯刑法刑法第339條之4第2項、第1項第2、3款之
    三人以上共同以電子通訊對公眾散布而犯詐欺取財未遂罪，
    誤載為「刑法第339條之4第2項、第1項第1、3 款之三人以
    上共同以網際網路對公眾散布而犯詐欺取財未遂罪」，顯係
    文字誤載，應予更正。 
　㈢被告就上開8次三人以上共同以電子通訊對公眾散布而犯詐欺
    取財未遂犯行，與共犯宋展恩、林永星、袁正浩、謝立澄、
    武永宏、游家丞、彭志中、張武一、林彬鴻、陳家興、詹文
    進、李昇翰等人間，互有犯意聯絡、行為分擔，應論以共同
    正犯。　
　㈣按發起、主持、操縱、指揮犯罪組織在未經自首或有其他積
    極事實，足以證明其確已脫離或解散該組織之前，其違法行
    為，仍繼續存在，即為行為之繼續，而屬單純一罪，至行為
    終了時，仍論為一罪。加重詐欺罪係侵害個人財產法益之犯
    罪，其罪數計算，以被害人數、被害次數之多寡，決定其犯
    罪之罪數；此與參與犯罪組織罪之侵害社會法益，應以行為
    人所侵害之社會全體利益為準據，認定係成立一個犯罪行為
    ，有所不同。故若行為人於參與犯罪組織之繼續中，先後加
    重詐欺數人財物，因行為人僅為一參與犯罪組織行為，侵害
    一社會法益，應僅就首次犯行論以參與犯罪組織罪及加重詐
    欺罪之想像競合犯，而其後之犯行，乃為其參與組織之繼續
    行為，為避免重複評價，當無從將一參與犯罪組織行為割裂
    再另論一參與犯罪組織罪，而與其後所犯加重詐欺罪從一重
    論處之餘地（最高法院107年度台上字第1066號判決意旨參
    照）。經查：
  ⒈被告參與犯罪組織，擔任如犯罪事實欄所示之角色分工，既
    未經自首或有其他積極事實，足以證明確已解散或脫離該組
    織，違反組織犯罪防制條例之行為仍繼續存在，即為行為之
    繼續，而屬單純一罪，至行為終了時，仍論以一罪。
  ⒉被告就其參與犯罪組織後「首次」所犯之三人以上共同以電
    子通訊對公眾散布而犯詐欺取財未遂犯行，與參與犯罪組織
    罪，基於參與詐欺集團犯罪組織之目的，以一行為同時觸犯
    數罪名，為想像競合犯，依刑法第55條之規定，從一重之刑
    法第339條之4第2 項、第1項第2、3款之三人以上共同以電
    子通訊對公眾散布而犯詐欺取財未遂罪處斷。
  ㈤被告所犯8次三人以上共同以電子通訊對公眾散布而犯詐欺取
    財未遂罪，犯意各別，時間有異，行為互殊，應分論併罰。
　㈥刑之加重減輕：
　⒈被告前因詐欺案件，經本院以100年度重上更一字第119號判
    決判處有期徒刑1年9月，上訴後，經最高法院以102年度台
    上字第675號判決駁回上訴確定，並於104年4月10日縮短刑
    期假釋出監，所餘刑期付保護管束，迄至104年9月7日保護
    管束期滿，假釋未經撤銷，所餘刑期視為執行完畢一節，有
    本院被告前案紀錄表在卷可查，其於有期徒刑執行完畢5年
    內故意再犯本案有期徒刑以上之罪，係屬累犯；另審酌釋字
    第775號解釋意旨，參以被告前已因詐欺案件經法院判處罪
    刑，且於104年9月7日執行完畢後，仍未能記取教訓，再次
    為詐欺犯行，顯然忽視法律禁令，對刑罰反應力薄弱，有延
    長矯治期間之必要，故依刑法第47條第1項規定，加重其刑
    。
  ⒉已著手於犯罪行為之實行而不遂者，為未遂犯，刑法第25條
    第1 項定有明文。又所謂已著手於犯罪行為之實行，係指對
    於構成犯罪要件之行為，已開始實行者而言。詐欺取財罪之
    著手，即以行為人實行以詐財為目的之詐術行為，為其著手
    實行與否之認定標準，至於被害人是否因行為人之詐欺行為
    而陷於錯誤，則不影響詐欺取罪未遂罪之成立。被告上開三
    人以上共同以電子通訊對公眾散布而犯詐欺取財之犯行（共
    8罪），僅著手於詐術之實行，無積極事證足認有被害人陷
    於錯誤匯款或交付財物致受損害，未達於既遂之程度，爰依
    刑法第25條第2項規定減輕其刑，並依法先加後減。
　⒊再按想像競合犯之處斷刑，本質上係「刑之合併」。其所謂
    從一重處斷，乃將想像競合犯組成之評價上數罪，合併為科
    刑一罪，其所對應之刑罰，亦合併其評價上數罪之數法定刑
    ，而為一個處斷刑。易言之，想像競合犯侵害數法益者皆成
    立犯罪，論罪時必須輕、重罪併舉論述，同時宣告所犯各罪
    名，包括各罪有無加重、減免其刑之情形，亦應說明論列，
    量刑時併衡酌輕罪部分量刑事由，評價始為充足，然後依刑
    法第55條前段規定「從一重處斷」，非謂對於其餘各罪可置
    而不論。因此，法院決定處斷刑時，雖以其中最重罪名之法
    定刑，做為裁量之準據，惟於裁量其輕重時，仍應將輕罪合
    併評價在內（最高法院108年度台上字第4405、4408號判決
    意旨）。亦即，除非輕罪中最輕本刑有較重於重罪之最輕本
    刑，而應適用刑法第55條但書規定重罪科刑之封鎖作用，須
    以輕罪之最輕本刑形成處斷刑之情形以外，則輕罪之減輕其
    刑事由若未形成處斷刑之外部性界限，自得將之移入刑法第
    57條或第59條之科刑審酌事項內，列為是否酌量從輕量刑之
    考量因子。是法院倘依刑法第57條規定裁量宣告刑輕重時，
    一併具體審酌輕罪部分之量刑事由，應認其評價即已完足，
    尚無過度評價或評價不足之偏失（最高法院109年度台上字
    第3936號判決意旨參照）。準此：
　⑴參與犯罪組織者，其參與情節輕微者，得減輕或免除其刑，
    組織犯罪防制條例第3條第1項但書定有明文。查本件被告參
    與本案機房擔任機手，直接執行詐欺手段，參與情節難認輕
    微，自無從減輕或免除其刑。
　⑵組織犯罪防制條例第8條第1項規定：「犯第3條之罪自首，並
    自動解散或脫離其所屬之犯罪組織者，減輕或免除其刑；因
    其提供資料，而查獲該犯罪組織者，亦同；偵查及審判中均
    自白者，減輕其刑。」查：本案卷存證據無法證明被告就參
    與犯罪組織部分有自首，或有因其提供資料而查獲該犯罪組
    織，故無從依組織犯罪防制條例第8條第1項前段規定減輕或
    免除其刑；而被告於偵查及審判中雖均自白參與組織罪，然
    其參與組織罪係屬想像競合之輕罪，並未形成處斷刑之外部
    性界限，依前述說明，由本院於後述量刑時一併衡酌該部分
    減輕其刑事由即屬充分評價，附此說明。　
　⒋本件無刑法第59條之適用：
　　按刑法第59條規定之酌量減輕其刑，必須犯罪另有特殊之原
    因與環境，在客觀上足以引起一般同情，認為即使予以宣告
    法定最低度刑，猶嫌過重者，始有其適用。此所謂法定最低
    度刑，固包括法定最低本刑；惟遇有其他法定減輕之事由者
    ，則應係指適用其他法定減輕事由減輕其刑後之最低度刑而
    言。倘被告別有法定減輕事由者，應先適用法定減輕事由減
    輕其刑後，猶認其犯罪之情狀顯可憫恕，即使科以該減輕後
    之最低度刑仍嫌過重者，始得適用刑法第59條規定酌量減輕
    其刑（最高法院100年度台上字第744號判決意旨參照）。經
    查，詐欺集團犯罪已是當今亟欲遏止防阻之犯罪類型，本案
    尚屬跨國性之詐欺行為，嚴重破壞社會治安，影響國際形象
    ，衡以被告業依刑法第25條第2項規定減輕其刑，以其減得
    之刑與犯罪情節相較，當無情輕法重之憾，並不該當「客觀
    上足以引起一般人同情，處以法定最低刑度仍失之過苛」之
    要件，並無再依刑法第59條予以酌減之餘地。
　㈦強制工作與否之說明：
    按行為人以一行為觸犯組織犯罪防制條例第3條第1項後段之參與犯罪組織罪，及刑法第339條之4第1項第2款之加重詐欺取財罪，依刑法第55條前段規定從一重之加重詐欺取財罪處斷而為科刑時，於有預防矯治其社會危險性之必要，且符合比例原則之範圍內，由法院依組織犯罪防制條例第3條第3 項規定，一併宣告刑前強制工作。次按「犯第1項之罪者，應於刑之執行前，令入勞動場所，強制工作，其期間為3 年」，現行之組織犯罪防制條例第3條第3項定有明文，而修正前組織犯罪防制條例，對發起、主持、操縱、指揮或參與集團性、常習性及脅迫性或暴力性犯罪組織者，應於刑後強制工作之規定，經司法院釋字第528號解釋尚不違憲；嗣該條例第2條第1項所稱之犯罪組織，經二次修正，已排除原有之「常習性」要件，另將實施詐欺手段之具有持續性或牟利性之有結構性組織，納入本條例適用範圍，並對參與犯罪組織之行為人，於第3條第1項後段但書規定「參與情節輕微者，得減輕或免除其刑」。惟同條第3項仍規定「應於刑之執行前，令入勞動場所，強制工作，其期間為3年」，而未依個案情節，區分行為人是否具有反社會的危險性及受教化矯治的必要性，一律宣付刑前強制工作3年。然則，衡諸該條例所規定之強制工作，性質上原係對於有犯罪習慣，或因遊蕩、懶惰成習而犯罪者，所為之處置，修正後該條例既已排除常習性要件，從而，本於法律合憲性解釋原則，依司法院釋字第471號關於行為人有無預防矯治其社會危險性之必要，及比例原則等與解釋意旨不相衝突之解釋方法，為目的性限縮，對犯該條例第3條第1項之參與犯罪組織罪者，視其行為之嚴重性、表現之危險性、對於未來行為之期待性，以及所採措施與預防矯治目的所需程度，於有預防矯治其社會危險性之必要，且符合比例原則之範圍內，由法院依該條例第3條第3項規定，一併宣告刑前強制工作（最高法院刑事大法庭108年度台上大字第2306號裁定意旨參照）。經查：被告前雖因詐欺案件，經法院判處罪刑確定並執行完畢，業如上述，惟前案行為時間距本案犯行時間，已逾10年，且被告於本案犯罪組織所負責之分工，係擔任本案機房機手，並非組織犯罪之核心人物，且參與時間短暫，另考量被告現擔任粗工，已有正當工作（見本院卷第130頁），又別無其他相類案件偵審中，難認被告具有缺乏正確謀生觀念因而產生日常職業性之犯罪習慣，且本案三人以上共同以電子通訊對公眾散布而犯詐欺取財罪部分皆僅止於未遂階段，依比例原則衡量，本案無判命被告強制工作之必要。
三、撤銷改判之理由：
　㈠原審對被告所犯上開犯行，認事證明確而判處罪刑，固非無
    見。惟查：
　⒈被告乃於有期徒刑執行完畢5年內故意再犯本案有期徒刑以上
    之罪，係屬累犯，原判決就此疏未審認，即有違誤。 
　⒉另按受6月以下有期徒刑或拘役之宣告，不符第1項易科罰金
    之規定者，得依前項折算規定，易服社會勞動；另裁判確定
    前犯數罪者，併合處罰之，但得易服社會勞動之罪與不得易
    科罰金之罪不在此限，刑法第41條第3項、第50條第1項但書
    第3款規定分別定有明文。原判決諭知被告「犯三人以上共
    同以電子通訊對公眾散布而犯詐欺取財未遂罪，處有期徒刑
    7月。又犯三人以上共同以電子通訊對公眾散布而犯詐欺取
    財未遂罪，共7罪，均處有期徒刑6月。」前者判處有期徒刑
    7月部分，屬不得易科罰金之罪（因非屬最重本刑為5年以下
    有期徒刑之刑之罪）；後者判處有期徒刑6月部分，依刑法
    第41條第3項規定屬得易服社會勞動之罪，故上開8罪依刑法
    第50條第1項第3款規定不得併合處罰，是原判決就上開部分
    定應執行有期徒刑1年，於法即有未合，檢察官據此提起上
    訴，即為有理由。
　㈡爰審酌被告無視於政府一再宣誓掃蕩詐欺取財犯罪之決心，
    執意以身試法，不思循正當途徑以謀取生活所需，反貪圖不
    法利益，參與本案犯罪組織，而共同為本案8次三人以上共
    同以電子通訊對公眾散布而犯詐欺取財未遂犯行，應予非難
    ；惟念被告犯後坦承全部犯罪（包含自白參與組織犯罪）之
    犯後態度，參以其犯罪動機、目的、手段、素行、參與分工
    情形、本案僅止於未遂犯行，並考量被告高中畢業、現擔任
    粗工，家庭經濟狀況未佳等一切情狀，分別量處如主文第2
    項所示之刑，並考量其所犯各罪間侵害法益種類、犯罪態樣
    、手段相同，及斟酌本件對全體犯罪應予之整體非難評價程
    度、相對其他共犯之犯罪情節，定其應執行之刑，以示警惕
    。
㈨㈢沒收：
    沒收所謂「責任共同原則」，係指行為人對於犯罪共同加工
    所發生之結果，相互歸責，因責任共同，須成立相同之罪名
    ，至於犯罪成立後應如何沒收，仍須以各行為人對工具物有
    無所有權或共同處分權為基礎，並非因共同正犯責任共同，
    即應對各共同正犯重複諭知（連帶）沒收。亦即「共同責任
    原則」僅在處理共同犯罪參與關係中責任之認定，與犯罪工
    具物之沒收重在犯罪預防並遏止犯罪係屬兩事，此觀目前實
    務認為，共同正犯之犯罪所得如採連帶沒收，即與罪刑法定
    主義、罪責原則均相齟齬，必須依各共同正犯間實際犯罪利
    得分別沒收，始為適法等情益明。又供犯罪或預備犯罪所用
    之物如已扣案，即無重複沒收之疑慮，尚無對各共同正犯諭
    知連帶沒收之必要（最高法院107年度台上字第1109號判決
    意旨參照）。經查：
  ⒈扣案如附表所示之物，均係共犯宋展恩出資購買放置於本案
    機房，供本案犯罪所使用之物，業據共犯宋展恩供認在案，
    且與共犯林永星等人所述情形相符，堪認上開物品均係供本
    案詐欺集團犯罪所用之財產，惟無證據認定被告及宋展恩以
    外之其他共犯對該等物品有共同處分權，故不於被告所犯罪
    行項下宣告沒收。
  ⒉至於扣案之共犯宋展恩所有之EVO電腦主機1臺（原起訴書附
    表2編號1）、Iphone（銀色）廠牌手機（含門號0000000000
    號SIM 卡1 張）1支（原起訴書附表2編號2），在共犯宋展
    恩住處所扣得之LG、HTC、OPPO、Iphone（金色）廠牌手機
    各1 支、共犯彭志中所有ASUS牌筆記型銀色電腦1 臺（原起
    訴書附表1編號2；前述扣押物品目錄表中雖記載彭志中之電
    腦顏色為黑色，而將上開電腦記載為共犯袁正浩所管領，見
    偵3913卷一第58頁，然此屬誤載，業經本院於另案中向彭志
    中確認在案）、I phone牌金色智慧型手機1支（含門號0000
    000000號SIM卡1張）、共犯李妮娜所有之Iphone廠牌8plus
    玫瑰金色手機各1支（無SIM 卡，序號000000000000000 號
    ），均未用於本案使用，且與本案犯罪無關等情，分據共犯
    宋展恩、彭志中、李妮娜供述在卷（見偵第2743卷一第37、
    81頁反面、112頁反面）；另扣案之被告全民健康保險卡、
    共犯李昇翰之國民身分證，亦均與本案犯罪無關，爰皆不宣
    告沒收。
  ⒊犯罪所得部分：
    被告於原審審理時供稱沒有拿到報酬等語（見原審卷二第154頁），而陳明並無因本案犯罪而獲取犯罪所得，而其上開各犯行，依卷存資料，並無積極證據可認其參與本案詐欺集團所獲取，揆諸前揭說明，尚無從認定其因本案上開各犯行而有實際犯罪所得，自不宣告沒收犯罪所得。　
據上論斷，應依刑事訴訟法第369條第1項前段、第364條、第299
條第1項前段，組織犯罪防制條例第3條第1項後段，刑法第339條
之4第2項、第1項第2款、第3款、第28條、第25條第2項、第55條
、第51條第5款，刑法施行法第1條之1第1項，判決如主文。
本案經檢察官彭師佑提起公訴，檢察官蔡宜均提起上訴，檢察官
壽勤偉到庭執行職務。
中　　華　　民　　國　　110 　年　　4 　　月　　29　　日
                  刑事第十一庭  審判長法　官  周煙平
　　　　　　　　　                    法　官  吳炳桂
　　　　　　　　　　　　              法　官  陳俞伶
以上正本證明與原本無異。
如不服本判決，應於收受送達後20日內向本院提出上訴書狀，其
未敘述上訴之理由者並得於提起上訴後20日內向本院補提理由書
（均須按他造當事人之人數附繕本）「切勿逕送上級法院」。
                                      書記官  朱家麒
中　　華　　民　　國　　110 　年　　4 　　月　　30　　日
附錄：本案論罪科刑法條全文
中華民國刑法第339條之4
犯第339條詐欺罪而有下列情形之一者，處1年以上7年以下有期
徒刑，得併科1百萬元以下罰金：
一、冒用政府機關或公務員名義犯之。
二、三人以上共同犯之。
三、以廣播電視、電子通訊、網際網路或其他媒體等傳播工具，
    對公眾散布而犯之。前項之未遂犯罰之。

組織犯罪防制條例第3條
發起、主持、操縱或指揮犯罪組織者，處3年以上10年以下有期
徒刑，得併科新臺幣1億元以下罰金；參與者，處6月以上5年以
下有期徒刑，得併科新臺幣1千萬元以下罰金。但參與情節輕微
者，得減輕或免除其刑。
具公務員或經選舉產生之公職人員之身分，犯前項之罪者，加重
其刑至二分之一。
犯第1項之罪者，應於刑之執行前，令入勞動場所，強制工作，
其期間為3年。
前項之強制工作，準用刑法第90條第2項但書、第3項及第98條第
 2項、第3項規定。
以言語、舉動、文字或其他方法，明示或暗示其為犯罪組織之成
員，或與犯罪組織或其成員有關聯，而要求他人為下列行為之一
者，處3年以下有期徒刑，得併科新臺幣3百萬元以下罰金：
一、出售財產、商業組織之出資或股份或放棄經營權。
二、配合辦理都市更新重建之處理程序。
三、購買商品或支付勞務報酬。
四、履行債務或接受債務協商之內容。
前項犯罪組織，不以現存者為必要。
以第5項之行為，使人行無義務之事或妨害其行使權利者，亦同
。
第5項、第7項之未遂犯罰之。　　
　　  
附表：
編號 扣押物品名稱 數量/單位  1 ACER牌筆記型電腦（黑色） 1 臺  2 IPHONE牌平版電腦（查獲前面版已毀損） 1 臺  3 ASUS牌筆記型電腦（查獲前硬碟已損壞） 1 臺  4 智慧型行動電話（均為Iphone廠牌） 18支  5 犯罪記事本 1 本  6 被害人資料 1 張  7 密碼紙張 1 張  8 無線路由器（各含SIM卡1張） 2 臺  9 印表機（HP牌） 1 臺